臺北高等行政法院判決
　　　　　　　　　　　　　93年度訴字第00028號
　　　　　　　　　　　　　　　.
原　　　告　甲○○
訴訟代理人　李宏文律師
被　　　告　桃園縣政府
代　表　人　乙○○（縣長）
訴訟代理人　丙○○
右當事人間因就業服務法事件，原告不服行政院勞工委員會中華
民國92年10月24日勞訴字第0920048651號訴願決定（發文日期：
92年11月7日），提起行政訴訟。本院判決如左：
　　主  文
原告之訴駁回。
訴訟費用由原告負擔。
　　事  實
一、事實概要：
    原告以其母盧陳蓮妹為受監護人，委託震泰人力有限公司（
    下稱震泰公司）辦理聘僱外籍監護工之申請許可等事項，於
    民國（下同）91年10月22日向行政院勞工委員會提出申請表
    ，並提供不實之秀傳紀念醫院診斷證明書，經行政院勞工委
    員會審查發現，以92年1月9日勞職外字第0920201094B號函
    移由被告查處。嗣經被告查明屬實，乃依就業服務法第5條
    第2項第5款及第65條第1項之規定，以92年7月18日府勞外字
    第0920166144號桃園縣政府處分書（下稱原處分），處原告
    罰鍰新臺幣（下同）30萬元。原告不服，提起訴願遭決定駁
    回後，遂提起行政訴訟。
二、兩造聲明：
　(一)原告聲明：
    1.訴願決定及原處分均撤銷。
    2.訴訟費用由被告負擔。
　(二)被告聲明：如主文所示。
三、兩造之爭點：
　(一)原告主張之理由：
    1.原告所選任為代理人之震泰公司為合法登記之公司，故原
      告在客觀上已盡應注意之義務，且系爭不實之秀傳紀念醫
      院診斷書並非原告所提供，而係年代國際人力資源管理顧
      問有限公司倪承維提供與楊萬雄再轉與傅靜瑛辦理，此有
      臺灣桃園地方法院檢察署檢察官92年度偵字第1630號不起
      訴處分書可稽。震泰公司承辦人員傅靜瑛並於偵查庭證稱
      ：「被告甲○○有交付其母盧陳蓮妹在長庚紀念醫院之診
      斷證明書，但不合公辦公營之公立醫院之規定，伊就將前
      開案件再委託仲介楊萬雄申請，楊萬雄辦理後交付盧陳蓮
      妹在秀傳紀念醫院之診斷證明書，伊有打電話到秀傳紀念
      醫院查詢確有盧陳蓮妹之掛號、也有該位陳武昌醫師、亦
      有病例號碼0000000號，所以伊才送件，伊並不知楊萬雄
      所交付之秀傳紀念醫院所開立有關盧陳蓮妹之診斷證明書
      係偽造的，更遑論被告甲○○會知悉前開診斷證明書係偽
      造的等語。」原告之母盧陳蓮妹於辭世前，另於92年3月
      21日檢具長庚紀念醫院林口醫學中心診斷證明書申請聘僱
      外籍監護工之許可，並獲行政院勞工委員會許可在案，有
      92年3月26日勞職外字第0920500703號函可稽，足證盧陳
      蓮妹確有合法申請聘僱外籍監護工之正當理由，原告並無
      提供不實資料申請許可之必要性。
    2.原告對於震泰公司為何提供偽造之診斷證明書完全不知情
      ，並無違反就業服務法第5條第2項第5款及第65條第1項之
      相關規定。
  (二)被告主張之理由：
    1.有關家庭外籍監護工申請案，依就業服務法第48條規定，
      雇主應檢具向中央主管機關申請許可之受監護人診斷證明
      書等有關文件，雖得依行政程序法第24條第1項及第3項等
      規定授權他人代理，而與受委任之仲介公司間成立私法上
      之委任契約，然雇主仍應就其檢具之申請文件負真實之公
      法上義務，是原告尚不得執私法上之契約而主張免責。況
      按司法院釋字第275號解釋略以：「人民違反法律上之義
      務而應受行政罰之行為，法律無特別規定時，雖不以出於
      故意為必要，仍須以過失為其責任條件。但應受行政罰之
      行為，僅須違反禁止規定或作為義務，而不以發生損害或
      危險為其要件者，推定為有過失，於行為人不能舉證證明
      自己無過失時，即應受處罰。」之意旨，可知不論故意、
      過失與否，只要符合前開解釋文所定之要件者，即有可歸
      責性；另按最高行政法院（89年7月1日改制前為行政法院
      ，下同）36年度判字第16號判例：「當事人主張事實須負
      舉證責任倘其所提之證據不足為主張事實之證明自不能認
      其主張之事實為真實」，故原告非可免責。
    2.臺灣桃園地方法院檢察署檢察官92年度偵字第1630號不起
      訴處分書，係就原告所涉刑法第216條、第210條等罪責所
      為，與被告所適用就業服務法所為原處分間，所適用之法
      規及構成要件本不相同，故司法機關之裁判並不當然拘束
      行政機關之處分，此觀最高行政法院75年度判字第309號
      判例：「行政罰與刑罰之構成要件雖有不同，而刑事判決
      與行政處分，亦原可各自認定事實。」自明。
　　理  由
一、原告主張：震泰公司為合法登記之公司，原告在客觀上已盡
    選任代理人應盡之注意義務，且系爭不實之秀傳紀念醫院診
    斷書並非原告提出，原告並不知情，原告之母盧陳蓮妹於辭
    世前，曾於92年3月21日檢具長庚紀念醫院林口醫學中心診
    斷證明書申請聘僱外籍監護工之許可，並獲准，原告並無提
    供不實資料申請許可之必要，據此，依行政訴訟法第4條第1
    項規定，求為判決撤銷訴願決定及原處分云云。被告則以：
    診斷證明書本應由申請人即原告提供予行政院勞工委員會辦
    理，原告既然把自己之提出義務委請震泰公司辦理，則診斷
    證明書若有不實，原告仍應負責，求為判決駁回原告之訴等
    語。
二、按就業服務法第5條第2項第5款規定：「雇主招募或僱用員
    工，不得有下列情事：．．．五、辦理聘僱外國人之申請許
    可、招募、引進或管理事項，提供不實資料或健康檢查檢體
    。」第65條第1項規定：「違反第5條第1項、第2項第1款、
    第4款、第5款、第34條第2項、第40條第2款、第7款至第9款
    規定者，處新臺幣30萬元以上150萬元以下罰鍰。」
三、原告以其母盧陳蓮妹為受監護人，委託震泰公司辦理聘僱外
    籍監護工之申請許可等事項，於91年10月22日向行政院勞工
    委員會提出申請表，並提供不實之秀傳紀念醫院診斷證明書
    ，經行政院勞工委員會審查發現，經該院以91年11月21日（
    91）明秀醫字第911513號函行政院勞工委員會職業訓練局表
    示前開診斷證明書非其所開立，行政院勞工委員會遂以92年
    1月9日勞職外字第0920201094B號函移由被告查處等情，為
    原告所不爭，並有雇主聘僱外籍勞工申請表、偽造之秀傳紀
    念醫院雇主申請聘僱家庭外籍監護工專用診斷證明書、上開
    函文附原處分卷可稽，堪認屬實。
四、茲有爭執者，厥在原告對於申請外籍勞工所提供不實之秀傳
    紀念醫院雇主申請聘僱家庭外籍監護工專用診斷證明書是否
    具有故意或過失？經查：
  1.原告訴訟代理人陳稱，當時係以財團法人長庚紀念醫院之診
    斷書（非雇主申請聘僱家庭外籍監護工專用診斷證明書）及
    1萬元交給震泰公司辦理聘僱外籍監護工1名之申請許可，但
    震泰公司告知不符規定，要原告再補1份診斷證明書，（震
    泰公司）傅靜瑛表示會派人帶盧陳蓮妹去醫院看診，但盧陳
    蓮妹後來未到醫院看診，因傅靜瑛允諾會把手續辦好，所以
    原告不疑有他，不實之秀傳紀念醫院雇主申請聘僱家庭外籍
    監護工專用診斷證明書是傅靜瑛自己準備好就拿去申請外勞
    ，但雇主聘僱外籍勞工申請表上申請人印章確係原告之印章
    無訛等語（見本院93年12月30日準備程序筆錄及94年2月16
    日庭呈之準備書狀）。原告既交付一般診斷書及代辦費1萬
    元予震泰公司，委請震泰公司辦理聘僱外籍監護工之申請許
    可之事項，而震泰公司告知應再補正診斷證明書，原告亦同
    意由震泰公司之傅靜瑛處理，且雇主聘僱外籍勞工申請表上
    申請人印章亦係原告之印章無訛，足認原告確有委任震泰公
    司辦理本件聘僱外籍監護工之申請許可（包括提出診斷證明
    書）之事項。
  2.按人民應負行政罰責任，業經司法院釋字第275號解釋：「
    人民違反法律上之義務而應受行政罰之行為，法律無特別規
    定時，雖不以出於故意為必要，仍須以過失為其責任條件。
    但應受行政罰之行為，僅須違反禁止規定或作為義務，而不
    以發生損害或危險為其要件者，推定為有過失，於行為人不
    能舉證證明自己無過失時，即應受處罰。．．．」在案。原
    告雖主張震泰公司未告知提出不實之秀傳紀念醫院雇主申請
    聘僱家庭外籍監護工專用診斷證明書向行政院勞工委員會辦
    理申請外籍監護工，直至91年10月31日震泰公司始傳真該診
    斷書予原告，原告係事後才知悉云云，並提出註明傳真日期
    91年10月31日之診斷證明書影本。惟此與傅靜瑛於92年3月1
    7日桃園縣政府勞工局之談話紀錄供稱：（問：甲○○申請
    外勞時之盧陳蓮妹91年10月14日秀傳紀念醫院之診斷書係何
    人提供？）是甲○○帶來的。」並不相符。何況，原告於92
    年1月28日桃園縣政府勞工局之談話紀錄中被問及：「收到
    震泰公司傳真盧陳蓮妹91年10月14日秀傳紀念醫院診斷證書
    是否曾向仲介表示任何意見？」原告答稱：「曾問仲介是否
    有問題，但仲介說沒有問題。」可見縱非原告提供不實診斷
    證明書，但原告知悉該診斷書不實，仍任由震泰公司提出申
    請，且從未採取撤回申請、不實診斷書之措施，而有不確定
    故意。縱退步言，不能認原告有故意違法，因原告原所交付
    震泰公司之一般診斷書不符規定，震泰公司告知需要補正，
    原告對於辦理聘僱外籍監護工之申請許可需要提供「雇主申
    請聘僱家庭外籍監護工專用診斷證明書」，知之甚詳，其於
    91年10月22日申請聘僱外國人許可，為申請許可聘僱外國人
    之申請人，依就業服務法第5條第2項第5款規定，有不得提
    供不實診斷證明書之法定義務，竟於委託震泰公司後，同意
    由震泰公司完成提出申請表、不實診斷證明書予行政院勞工
    委員會，揆之上述說明，原告為義務人，違反首開法律禁止
    規定，又不能舉證證明自己無過失，仍難卸免其過失之責任
    。
  3.關於原告另主張盧陳蓮妹於辭世前，曾於92年3月21日檢具
    財團法人長庚紀念醫院林口醫學中心診斷證明書申請聘僱外
    籍監護工之許可，並獲准，足證原告並無提供不實資料申請
    許可之必要云云，及提出該診斷證明書及行政院勞工委員會
    92年3月26日勞職外字第0920500703號函影本附卷，惟此乃
    原告於本件申請數月後發生之情事，並不足為原告本件申請
    有利之認定。至於臺灣桃園地方法院檢察署92年度偵字第16
    30號不起訴處分書，係檢察官調查原告是否涉及刑法第216
    條、第210條等罪名而為不起訴處分，與被告適用就業服務
    法所為原處分間，二者所適用之法規及構成要件並不相同，
    故檢察官不起訴處分書並不當然拘束行政機關之處分，本院
    亦不受其影響，附此敘明。
五、綜上所述，原處分以原告違反就業服務法第5條第2項第5款
    規定，依同法第65條第1項之規定，裁處原告30萬元之最低
    罰鍰，洵屬有據，訴願決定予以維持，亦無不合，原告仍執
    前詞，訴請撤銷原處分與訴願決定，為無理由，應予駁回。
據上論結，本件原告之訴為無理由，爰依行政訴訟法第98條第3
項前段，判決如主文。
中　　華　　民　　國　　94　　年　 　3　　月　　2　　 日
                        第三庭審判長法  官　王立杰
                                    法  官  王碧芳
                                    法  官  胡方新
上為正本係照原本作成。
如不服本判決，應於送達後20日內，向本院提出上訴狀並表明上
訴理由，如於本判決宣示後送達前提起上訴者，應於判決送達後
20日內補提上訴理由書（須按他造人數附繕本）。
中　　華　　民　　國　　94　　年　 　3　　月　　2　　 日
                                    書記官  陳幸潔
